【裁判字號】    99,台上,4410
【裁判日期】    990715
【裁判案由】    違反毒品危害防制條例
【裁判全文】
最高法院刑事判決            九十九年度台上字第四四一○號
上  訴  人  甲○○
上列上訴人因違反毒品危害防制條例案件，不服台灣高等法院台
中分院中華民國九十九年五月二十五日第二審判決（九十九年度
上訴字第九八五號，起訴案號：台灣台中地方法院檢察署九十八
年度毒偵字第四四六二號），提起上訴，本院判決如下：
    主  文
上訴駁回。
    理  由
按刑事訴訟法第三百七十七條規定，上訴於第三審法院，非以判
決違背法令為理由，不得為之。是提起第三審上訴，應以原判決
違背法令為理由，係屬法定要件。如果上訴理由書狀並未依據卷
內訴訟資料，具體指摘原判決不適用何種法則或如何適用不當，
或所指摘原判決違法情事，顯與法律規定得為第三審上訴理由之
違法情形，不相適合時，均應認其上訴為違背法律上之程式，予
以駁回。本件上訴人甲○○就施用第一級毒品部分之上訴意旨略
稱：原審認第一審判決之認事用法及量刑均無不當，而予以維持
，並引用第一審判決書記載之犯罪事實、證據及理由。惟原判決
未記載刑法第五十七條所定科刑應審酌之一切情狀，又採上訴人
在第一審之陳述為認定犯罪事實之依據，於法均有違誤。上訴人
屬染有毒癮之病患，並無造成他人損害之惡質情況，且上訴人本
件所犯與另案所為施用毒品之犯行，是否屬相牽連之裁判上一罪
，卻經法院分為二案審理、判決，所判處之徒刑共三年六月，較
應以一案審判之案件重達四倍，自違比例原則，而有不適用法則
或適用不當之違法云云。
惟查：提起第二審上訴之目的，在於請求第二審法院撤銷、變更
第一審判決，依修正後刑事訴訟法第三百六十一條第二項規定，
應敘述具體理由。所謂不服第一審判決之具體理由，必係依據卷
內既有訴訟資料或提出新事證，指摘或表明第一審判決有何採證
認事、用法或量刑等足以影響判決本旨之不當或違法，而構成應
予撤銷之具體事由，始克當之；倘僅泛言原判決認定事實錯誤、
違背法令、量刑失之過重或輕縱，而未依上揭意旨指出具體事由
，或形式上雖已指出具體事由，該事由縱使屬實，亦不足以認為
原判決有何不當或違法者，皆難謂係具體理由。本件原判決以上
訴人提出之上訴狀，僅載稱：第一審科刑時未審酌刑法第五十七
條所列各款事項，上訴人施用毒品，屬染毒癮之病患，未對他人
造成危害，犯後坦承犯行，第一審量刑過重；上訴人施用毒品之
案件未經合併為一個判決，而被分為三案三個判決，上訴人施用
毒品之行為屬連續犯，為裁判上一罪，原判決不利於上訴人，請
併案審理云云。惟上訴人行為時（民國九十八年十月二十一日）
，刑法連續犯之規定業經廢除，自無適用連續犯論處其罪刑之餘
地。而第一審判決已載明：審酌上訴人前犯多次施用毒品罪，素
行欠佳，再為本件犯行，足見其自制力薄弱，顯乏禁絕毒害決心
，併衡酌其施用毒品對自身健康之戕害，犯後坦承犯行，暨其犯
罪之動機、目的、手段等一切情狀，量處如其主文所示之刑之理
由。顯已以上訴人之責任為基礎，審酌刑法第五十七條各款所列
情形，為科刑輕重標準之綜合考量，其量定之刑罰，並無輕重失
衡之情形。上訴人在原審之上訴，形式上雖已指出前列理由，然
既不足以認為第一審判決於認定事實、適用法律及量刑等項有何
違法或不當，依前揭說明，仍非屬得上訴第二審之具體事由，因
認其上訴不合法律上之程式，駁回上訴人在第二審之上訴，已詳
敘其理由。上訴意旨對原審之論斷，究有何違背法令情事，并未
依據卷內資料為具體之指摘，或空言指稱原判決引用第一審判決
書記載之事實、證據及理由為有不當（原判決係以上訴人之上訴
不合法定程式而逕予駁回，並未引用第一審判決書記載之事實、
證據及理由）；或仍執陳詞，以第一審未審酌刑法第五十七條所
列各款為科刑輕重標準之審酌，其本件施用第一級毒品部分，應
與另案施用毒品之犯行併案審理而為一個判決云云，據以指摘原
判決違法，係就原判決已說明之事項，再漫為爭執，顯與法律規
定得為第三審上訴理由之違法情形，不相適合。其就施用第一級
毒品部分之上訴，違背法律上程式，應予駁回。又上訴人另犯施
用第二級毒品罪部分，核屬刑事訴訟法第三百七十六條第一款所
列不得上訴於第三審法院之罪名，既經第二審判決，自不得上訴
於第三審法院，上訴人竟復提起上訴，顯為法所不許，此部分亦
應予駁回。
據上論結，應依刑事訴訟法第三百九十五條前段，判決如主文。
中    華    民    國  九十九  年    七    月   十五   日
                      最高法院刑事第六庭
                          審判長法官  謝  俊  雄
                                法官  陳  世  雄
                                法官  魏  新  和
                                法官  徐  文  亮
                                法官  吳  信  銘
本件正本證明與原本無異
                                      書  記  官
中    華    民    國  九十九  年    七    月   二十   日
                                                      K

司法院資訊處製作；財團法人民間司法改革基金會備份。
